臺灣士林地方法院交通事件裁定　　　　 100年度交聲字第73號
原處分機關　臺北市交通事件裁決所
異議人即　　黃政旭
受處分人
　　　　　　　　　　　樓之3
　　　　　　　　　　　樓
上列異議人即受處分人因違反道路交通管理處罰條例案件，對於
臺北市交通事件裁決所民國100 年1 月10日所為之處分（原處分
案號：北市裁罰字第裁22-A1A144425號），聲明異議，本院裁定
如下：
    主  文
原處分關於黃政旭汽車駕駛人轉彎時，行經交岔路口未達中心處
，佔用來車道搶先左轉彎，處罰鍰新臺幣陸佰元部分撤銷。
前項撤銷部分，黃政旭汽車駕駛人轉彎時，轉彎車不讓直行車先
行，處罰鍰新臺幣陸佰元，並記違規點數壹點。
其餘異議駁回。
    理  由
一、按汽車行駛時，駕駛人應注意車前狀況及兩車併行之間隔，
    並隨時採取必要之安全措施、汽車行駛至交岔路口，轉彎車
    應讓直行車先行，道路交通安全規則94條第3 項、第102 條
    第1 項第7 款定有明文。又轉彎車不讓直行車先行，處新臺
    幣（下同）600 元以上1,800 元以下罰鍰；汽車駕駛人有第
    48條情形之一者，記違規點數1 點；汽車駕駛人駕駛汽車違
    反道路交通安全規則，因而肇事致人死亡者，吊銷其駕駛執
    照；汽車駕駛人，曾依本條例其他各條規定吊銷駕駛執照者
    ，1 年內不得考領駕駛執照，道路交通管理處罰條例第48條
    第1 項第6 款、第63條第1 項第1 款、第61條第1 項第4 款
    前段、第67條第3 項分別定有明文。
二、原處分意旨略以：異議人即受處分人黃政旭所駕駛之車牌號
    碼319-YE號營業一般小客車，於民國99年10月8 日15時20分
    許，在臺北市○○路發生交通事故，被臺北市政府警察局交
    通警察大隊舉發「行經交岔路口未達中心處，佔用來車道搶
    先左轉彎」、「違反道路交通規則肇事致人死亡」之違規，
    爰依違反道路交通管理處罰條例第48條第1 項第3 款、第61
    條第1 項第4 款之規定，處罰鍰600 元，吊銷駕駛執照，1
    年內不得考領駕駛執照等語。
三、聲明異議意旨略以：伊駕駛車號319-YE號計程車，於99年10
    月8 日下午3 時20分許，在臺北市○○路與貴陽街一段處，
    與施登串所騎乘之030-BHP 號機車發生事故，造成施登串死
    亡，臺北市政府警察局交通大隊員警到場繪製現場圖時，因
    當時施登串情況危急，伊心情慌亂，未仔細看清楚現場圖即
    簽名，事後申請交通事故初步研判分析表，才發覺現場圖與
    案發現場不相符，前開業務過失致死案件經移送臺北地方法
    院檢察署偵辦（99年度偵字第24903 號），經檢察官傳喚證
    人即在場值勤之憲兵，該2 名證人均稱現場圖不正確，案發
    時，伊駕駛之計程車已通過路口中心等語，足證伊並無違反
    道路交通管理處罰條例第48條第1 項第3 款之違規，爰依法
    提出聲明異議，請鈞院給予公平之處分等語。
四、經查：異議人黃政旭黃政旭為計程車司機，日常駕駛車輛為
    業，為從事駕駛業務之人，於99年10月8 日下午某時許，駕
    駛車牌號碼319-YE號營業用小客車，沿臺北市○○區○○路
    由北往南方向行駛，本應注意車前狀況，並隨時採取必要之
    安全措施，且轉彎車應讓直行車先行，而依當時情況，並無
    不能注意之情事，竟疏未注意及此，於同日下午3 時20分許
    ，駕駛上述營業小客車貿然由公園路左轉進入貴陽街時，適
    有施登串所騎乘騎乘車牌號碼030-BHP 號重型機車，沿對向
    車道臺北市○○區○○路由南往北方向直行，而於公園路與
    貴陽街口發生碰撞，施登串因此受有頭部鈍傷併骨折內出血
    等傷害，經送往國立臺灣大學醫學院附設醫院診治，於99年
    10月9 日晚間11時24分宣告不治身亡之事實，業據異議人於
    臺灣臺北地方法院檢察署偵訊時坦承不諱，並經證人即憲兵
    陳柏翰、曾彥圍於偵查中證述施登串所騎乘之機車與異議人
    所駕駛之車輛，於上述時地發生碰撞，且有臺北市政府警察
    局中正第一分局道路交通事故現場圖、現場及車損照片、相
    驗屍體證明書等在卷可稽，異議人所犯業務過失致人於死之
    刑事案件，業經臺灣臺北地方法院檢察署以100 年度調偵字
    第2 號、第3 號為緩起訴處分，此有上開緩起訴處分書及臺
    灣高等法院被告前案紀錄表各1 份在卷可稽，復經本院調取
    上開案卷核閱無誤。從而，異議人有未注意車前狀況及轉彎
    車位未讓直行車先行之交通違規，並因而肇事導致施登串死
    亡之事實，堪以認定。至異議人辯稱之現場圖繪製不正確，
    伊並無行經交岔路口未達中心處，佔用來車道搶先左轉彎之
    違規乙節，亦據證人即憲兵陳柏翰、曾彥圍於上開偵查案件
    偵訊時均結證稱：計程車停放在路口正中間位置。被告（即
    異議人）所駕駛之車輛並非如現場圖所示偏左，應該要往中
    間一點、當時被告（即異議人）駕駛之車輛正準備左轉，還
    沒有轉過來等語（見99年度偵字第2372 1號卷第63頁），因
    證人等與異議人互不相識，彼此亦無仇怨，其等到庭具結擔
    保其供述之真實性，且在負擔偽證罪之心理處罰狀態下，證
    述所親眼見聞之經過，堪信前揭證人所述為真實，足認員警
    所繪製之現場圖，關於異議人駕駛車輛之行駛方向及停放位
    置部分顯有違誤，本件並無證據證明異議人有轉彎時，行經
    交岔路口未達中心處之行為，無從遽認其有違反道路交通管
    理處罰條例第48條第1 項第3 項規定，原處分認異議人有上
    揭違規，尚乏依據。
五、綜上所述，依前開說明及解釋，本件異議人確有「違反道路
    交通安全規則肇事致人死亡」之違規，原處分機關援引道路
    交通管理處罰條例第61條第1 項第4 款、第67條第4 項規定
    ，裁處異議人吊銷駕駛執照，一年內禁考，核無不當，異議
    人此部份之異議，為無理由，應予駁回。而異議人關於「行
    經交岔路口未達中心處，佔用來車道搶先左轉彎」之違規部
    份，因與證人陳柏翰、曾彥圍之證述不符，復無何積極證據
    證明有上開違規，原處分未予詳查，遽予裁罰，尚有未洽，
    此部份之異議為有理由，原處分應予撤銷，且就異議人有轉
    彎車不讓直行車先行之違規部分，併依道路交通管理處罰條
    例第48條第1 項第6 款、第61條第1 項第1 款規定，自為裁
    定如主文第2 項所示，其餘異議駁回。
據上論斷，應依道路交通事件處理辦法第18條、第19條前段，裁
定如主文。
中    華    民    國   100    年    10    月    31    日
                        交通法庭法  官  高雅敏
以上正本證明與原本無異。
如不服本裁定，應於送達後5日內向本院提出抗告狀。
                                書記官  陳映羽
中    華    民    國   100    年    11    月    4     日